【裁判字號】    97,交聲,456
【裁判日期】    971124
【裁判案由】    違反道路交通管理處罰條例聲明異議
【裁判全文】
臺灣新竹地方法院交通事件裁定         97年度交聲字第456號
移送機關即
原處分機關  交通部公路總局新竹區監理所
異  議  人
即受處分人  甲○○
上列異議人即受處分人因違反道路交通管理處罰條例案件，對於
交通部公路總局新竹區監理所民國97年8 月15日竹監自字第裁50
－F00000000 號違反道路交通管理事件裁決書處分，聲明異議，
本院裁定如下：
    主  文
異議駁回。
    理  由
一、異議意旨略以：受處分人即異議人甲○○（下稱異議人甲○
    ○）於民國97年6 月15日中午12時38分許駕駛車牌號碼0187
    －RV號自用小客車，行駛於苗栗縣頭份鎮○○○路與96巷路
    口因闖紅燈被警目視查獲，致遭裁決應處新臺幣（下同）2,
    700元罰鍰。然查該路口號誌的黃燈秒數為3秒（時間短），
    且路口為約3.5 公尺寬之小巷口，時速限制為50公里，當時
    伊以50公里時速行經該路口時，係該路口之號誌由黃燈轉綠
    燈之時間內，但因路口為非對稱性之十字路口，且無斑馬線
    可明確讓員警做闖紅燈之判定，所以員警有誤判可能性，為
    此狀請撤銷原處分云云。
二、原處分意旨略以：異議人甲○○於96年6 月15日中午12時38
    分許駕駛車牌號碼0187－RV號自用小客車行經苗栗縣頭份鎮
    ○○○路96巷口時，為苗栗縣政府警察局頭份分局斗坪派出
    所員警掣開苗縣警交字第F00000000 號違反道路交通管理事
    件通知單（下稱舉發通知單），當場舉發其：「闖紅燈（直
    行）。」，異議人甲○○不服舉發拒簽舉發通知單，並於97
    年7月7日以電子郵件向交通部公路總局新竹區監理所（下稱
    新竹區監理所）申訴，新竹區監理所乃於97年7 月11日以竹
    監自字第0972501411號函請原舉發機關即苗栗縣警察局頭份
    分局查證，經苗栗縣警察局頭份分局於97年7 月25日以份警
    五字第0970013002號函覆略以：「…說明二、經查舉發員警
    證稱：『警方於97年6月15日12-14時執行巡邏勤務接獲民眾
    反應，頭份鎮○○○路與96巷口闖紅燈情形嚴重影響民眾行
    車安全，遂前往該路口實施攔檢與交通稽查取締，於12時38
    分時發現0187－RV號車行經該路口遇行車管制號誌為紅燈仍
    直行未停，警方當場攔停並告知楊君違規事實並依道路交通
    管理處罰條例第53條第1 項予以舉發』。三、該案違規事實
    明確，員警依規掣開苗縣警交字第F00000000 號違反道路交
    通管理事件通知單舉發0187－RV號車違規並無不當，…。」
    等情，惟異議人甲○○對於上開函覆仍有不服。新竹區監理
    所遂於97年8 月15日，依據舉發之違規事實及違反道路交通
    管理處罰條例第53條第1 項、違反道路交通管理事件統一裁
    罰基準及處理細則第43條、第44條及第67條等規定，掣開竹
    監自字第裁50－F00000000 號違反道路交通管理事件裁決書
    （下稱裁決書），認異議人甲○○於96年6 月15日中午12時
    38分許，在苗栗縣頭份鎮○○○路96巷口路段有「一、駕車
    行經有燈光號誌管制之交岔路口闖紅燈。」違規行為，裁罰
    異議人甲○○罰鍰2,700元整；並依同條例第63條規定記違
    規點數3點。上開裁決書並於97年8月20日送達至異議人甲○
    ○之住所即新竹縣竹北市「苑園廣場社區」，並由該社區管
    理委員會周宜甫管理員代為簽收完成送達程序。
三、按「受處分人，不服第8 條主管機關所為之處罰，得於接到
    裁決書之翌日起20日內，向管轄地方法院聲明異議。」，道
    路交通管理處罰條例第87條第1 項定有明文；次按「交通法
    庭認聲明異議不合法律上之程式或其異議權已經喪失者，應
    以裁定駁回之，但其不合法律上之程式可補正者，應先定期
    命為補正，逾期不補正者，即予駁回」，道路交通案件處理
    辦法第18條亦有明文。第按處理違反道路交通管理事件，有
    關文書送達之程序，依行政程序法之規定，違反道路交通管
    理事件統一裁罰基準及處理細則第5 條定有明文。又送達，
    於應受送達人之住居所、事務所或營業所為之，於應送達處
    所不獲會晤應受送達人時，得將文書付與有辨別事理能力之
    同居人、受僱人或應送達處所之接收郵件人員，行政程序法
    第72條第1項前段、第73條第1項亦分別定有明文。
四、經查：
（一）異議人甲○○之戶籍地設於新竹縣竹北市○○街158 號10
      樓，有其個人戶籍資料查詢結果1 份附卷可稽（見本院卷
      第91頁），而本件新竹區監理所97年8 月15日竹監自字第
      裁50－F00000000號裁決書業於97年8 月20日下午6時許送
      達至異議人甲○○之住所即「苑園廣場社區」，並由該社
      區管理委員會周宜甫管理員代為簽收完成送達程序等情，
      亦有上開新竹區監理所97年8月15日竹監自字第裁50－F00
      000000號裁決書暨送達證書影本各1份在卷可查（見本院
      卷第14頁）。異議人甲○○對此亦不爭執。再按受公寓大
      廈管理委員會僱用之管理員，其所服勞務包括為公寓大廈
      住戶接收文件者，性質上應屬全體住戶之受僱人，故郵政
      機關之郵差送達文書於住居所、事務所或營業所，不獲會
      晤應受送達人，而將文書付與上開公寓大廈管理員者，為
      合法送達（最高行政法院83年度判字第129號判決意旨參
      照）。而據上開送達證明文件所示，本件竹監自字第裁50
      －F00000000號裁決書已合法送達予異議人甲○○，至該
      管理員何時將文書轉交應受送達人，對已生之合法送達效
      力不受影響。從而原處分機關將新竹區監理所97年8月15
      日竹監自字第裁50－F00000000號裁決書依異議人甲○○
      之戶籍地址送達，並由該戶籍地址所在之社區管理接收郵
      件人員收受，其送達自屬合法。
（二）又異議人甲○○如對原處分機關上開裁決處分有所不服而
      欲提起異議，依照前揭之說明，其20日之合法提出異議期
      間應自接到該裁決書之翌日（即97年8 月21日）起算20日
      內，故應於97年9月9日（非例假日）為聲明異議之截止日
      ，惟異議人甲○○卻遲至97年9 月11日始向新竹區監理所
      提出本件聲明異議狀，此有聲明異議狀收文戳章在卷足憑
      （見本院卷第5 頁），從而異議人甲○○提出本件聲明異
      議時，已逾20日之法定期間，顯然不合法律上程式，且無
      從補正，揆諸前揭說明，自應將本件異議駁回。
五、據上論斷，應依道路交通案件處理辦法第18條，裁定如主文
    。
中    華    民    國    97    年     11    月    24   日
            臺灣新竹地方法院交通法庭
                              法  官  劉兆菊
以上正本證明與原本無異。
如不服本裁定，應於裁定送達後5日內向本院提出抗告狀。
中    華    民    國    97    年     11    月    24   日
                              書記官  蕭汝芳


司法院資訊處製作；財團法人民間司法改革基金會備份。
